【裁判字號】    97,交抗,984
【裁判日期】    970829
【裁判案由】    聲明異議
【裁判全文】
臺灣高等法院臺中分院刑事裁定         97年度交抗字第984號
抗  告  人
即移送機關  交通部公路總局台中區監理所彰化監理站
代  表  人  甲○○
受 處 分人  乙○○
上列抗告人因受處分人聲明異議案件，不服臺灣彰化地方法院中
華民國97年7月22日裁定（97年度交聲字第968號）提起抗告，本
院裁定如下：
    主  文
抗告駁回。
    理  由
一、原處分意旨略以：受處分人乙○○於民國（下同）97年6月2
    7日22時06分許，駕駛車牌號碼9Q-1987號自用小客車，行經
    彰化縣北斗鎮○○路路段，因「酒後駕車，經警實施酒測，
    酒精濃度為0.28MG/L」違規，為彰化縣警察局北斗分局北斗
    派出所警員以彰警交字第I00000000號舉發違反道路交通管
    理事件通知單當場舉發，原處分機關乃依道路交通管理處罰
    條例第35條第1項第1款、第24條第1項第2款規定裁處吊扣受
    處分人之普通大貨車駕駛執照12個月、罰鍰新台幣（下同）
    19,500元，並施以道安講習云云。
二、原裁定意旨略以：異議人乙○○持普通大貨車駕駛執照，於
    97年6月27日22時06分許，駕駛車牌號碼9Q-1987號自小客車
    ，行經臺彰化縣北斗鎮○○路路段，因「汽車駕駛人酒精濃
    度超過規定標準（經酒精測試為0.28MG/L）」違規，為彰化
    縣警察局北斗分局警員當場掣單舉發，原處分機關乃依道路
    交通管理處罰條例第35條第1項第1款、第24條第1項第2款規
    定，裁處異議人吊扣駕駛執照12個月、罰鍰19,500元，並施
    以道路安全講習之處分等情，為異議人所不爭執，並有彰化
    縣警察局彰警交字第I00000000號舉發違反道路交通管理事
    件通知單、交通部公路總局臺中區監理所彰化監理站彰監四
    字第裁64－I00000000號違反道路交通管理事件裁決書各1紙
    在卷可稽，是異議人前開違規行為堪以認定。惟本件異議人
    係於97年6月27日駕駛自用小客車違規，自應依修正後之道
    路交通管理處罰條例第68條規定裁處方屬適法，則依後述說
    明，其依法所受之處分應為限制其駕駛自用小客車之權利，
    即吊扣其小型車駕駛執照。至於異議人僅領有最高級之普通
    大貨車駕駛執照，致無較低級車類之自用小客車駕駛執照可
    供吊扣，此係源於道路交通安全規則關於「一照原則」之駕
    照管理問題，惟行政機關本應時時因應法令之變更，而精進
    其行政執行成效，斷不得因技術層面之困難，而置相關法令
    於不顧，甚或逾越比例原則，是技術層面的問題，要難據為
    原處分並無不當之理由，併此敘明。綜上所述，異議人係駕
    駛自用小客車違規，且依修正後道路交通管理處罰條例第68
    條規定，受吊扣駕駛執照處分時，已不得再吊扣受處分人所
    持有各級車類之駕駛執照，已如前述，則本件異議人駕駛自
    用小客車違反道路交通管理處罰條例第35條第1項第1款規定
    ，自應吊扣其小型車駕駛執照，原處分關於「吊扣駕駛執照
    12個月」部分之處罰，未明確揭示吊扣駕駛執照之車種級別
    ，即難認為允當。從而，本件異議為有理由，爰撤銷原處分
    關於「吊扣駕駛執照12個月」部分之處罰，並改諭知如主文
    第2項所示之處罰。至於原處分機關另裁處異議人罰鍰19,50
    0元、施以道安講習部分，聲明異議意旨並未指摘及此，本
    院即無由併予審酌，附此指明云云。
三、抗告意旨略以：(一)按考領各類駕駛資格及駕照得適用駕駛之
    車種等規定，道路交通安全規則第60、61及62條分別定有明
    文，現行採機車駕駛執照、汽車駕駛執照各一照管理原則。
    酒駕違規吊扣駕駛執照之目的，並非僅為處罰違反道路交通
    管理事件之行為人，尚有以暫時禁止行為人於道路上駕駛，
    以免其短期內再犯之用意，實不得因其領有最高級駕照，即
    有多次駕駛汽車之機會。(二)吊扣駕駛執照之裁處，係以違規
    時駕駛資格之照類作為處罰立基，且道路交通管理處罰條例
    第35條亦有規定吊扣駕駛執照之裁處依據，而非道路交通管
    理處罰條例第68條之規定。另新修正公布之道路交通管理處
    罰條例第68條條文刪除吊扣部分，僅係為符合汽、機車各採
    一照管理制度，避免造成處罰機關執行實務上窒礙難行。(三)
    本件行為人違規時所駕駛自用一般小客車之資格，係立基於
    其所持之普通大貨車駕駛執照，並非無照駕駛，抗告人依道
    路交通管理處罰條例第35條第1項第1款規定，裁處罰鍰新台
    幣19500元、吊扣駕駛執照12個月及施以道安講習，應無不
    當云云。
四、按汽車駕駛人飲用酒類或其他類似物後，其吐氣所含酒精濃
    度超過每公升0、25毫克，不得駕車；汽車駕駛人，有第35
    條第1項規定之酒後駕車情形，應接受道路交通安全講習；
    汽車駕駛人，駕駛汽車經測試檢定酒精濃度超過標準，處汽
    車駕駛人罰鍰1萬5千元以上6萬元以下，並當場移置保管該
    汽車及吊扣駕駛執照1年，道路交通安全規則第114條第2款
    、道路交通管理處罰條例第24條、第35條第1項第1款分別定
    有明文。該條文所稱之「駕駛執照」，依95年3月1日修正施
    行前之道路交通管理處罰條例第68條規定：「汽車駕駛人，
    因違反本條例及道路交通安全規則之規定，受吊扣或吊銷駕
    駛執照處分時，吊扣或吊銷其持有各級車類之駕駛執照。」
    係指違規人持有之各級車類駕駛執照均應予吊扣，然道路交
    通管理處罰條例第68條嗣於94年12月14日經修正公布並於95
    年3月1日施行，修正施行後之條文業已刪除「吊扣或」等字
    ，即已將「受吊扣駕駛執照之處分係吊扣其持有之各級車類
    駕駛執照」部分之規定廢除，依現行條文之解釋，即係受吊
    銷駕照處分者，仍維持吊銷其持有之各級車類駕駛執照，至
    於受吊扣駕照處分者，則僅吊扣其違法或違規當時所駕駛車
    輛之駕駛執照，不再吊扣其持有之各級車類駕駛執照。且道
    路交通管理處罰條例第35條第1項第1款前段既將當場移置保
    管該汽車及吊扣其駕駛執照併列，而不稱「吊扣其各級車類
    之駕駛執照」，解釋上當係指同一等級之汽車駕駛執照而言
    ，不得任意擴張解釋。又該修正條文之立法說明略以：「原
    條文將違法或違規駕駛人所持有各級車類之駕駛執照一併吊
    扣或吊銷，失之過酷，影響人民工作及生活甚鉅，爰修正之
    」等語，其立法意旨在於最高級車類之駕駛執照係受處分人
    賴以維生之工具，而受處分人駕駛較低級車類之車輛違規受
    罰，卻一併吊扣其最高級車類駕駛執照，對受處分人之工作
    權及生存權造成極大之損害，有違比例原則，故予修法。經
    查，本件受處分人乙○○中於97年6月27日22時06分許，駕
    駛車牌號碼9Q-1987號自小客車，行經彰化縣北斗鎮○○路
    路段，經彰化縣警察局北斗分局北斗派出所值勤員警檢測其
    吐氣所含酒精濃度每公升達0.28毫克，有彰化縣警察局舉發
    違反道路交通管理事件通知單1份附卷可稽，且為受處分人
    所不否認，是受處分人酒後駕駛自小客車之違規事實，固堪
    認定。惟受處分人所領有者係普通大貨車駕駛執照，而依上
    開說明，受吊扣駕駛執照處分時，應僅能吊扣其違規時之普
    通小型車駕駛執照，並不得再吊扣受處分人所持有各級車類
    之駕駛執照，原處分未察，竟仍吊扣受處分人所持有之普通
    大貨車駕駛執照，即非適法。至於受處分人僅領有最高級之
    普通聯結車駕駛執照，致無較低級車類之自用小客車駕駛執
    照可供吊扣，此係源於道路交通安全規則關於對於汽車駕駛
    執照之管理，採取一照原則，因而實務上僅逐級核給汽車駕
    駛執照1張，致持有普通大貨車駕駛執照者，倘因駕駛普通
    小型車違規，而須吊扣普通小型車駕駛執照時，無普通小型
    車駕駛執照可供吊扣。此等因法令所產生執行技術層面之困
    難，本應由行政機關因應法令之變更，而精進其行政執行成
    效，要不得因無駕駛執照可供吊扣執行之困難，為求行政上
    之便利，反棄法令於不顧，逕吊扣其持有各級車類之駕駛執
    照。是此技術層面之問題，要難據為原處分合法之理由。綜
    上，受處分人駕駛自用小客車，經測定酒精濃度超過規定標
    準，應僅能裁處吊扣其違規時之普通小型車駕駛執照，不得
    再吊扣受處分人所持有各級車類之駕駛執照。原審調查後，
    認受處分人之聲明異議有理由，就原處分關於吊扣受處分人
    之普通大貨車駕駛執照12個月部分予以撤銷，改另諭知吊扣
    受處分人之普通小型車駕駛執照1年，於法尚無不合。原處
    分機關抗告意旨未審酌新修正法律之旨趣，逕依道路交通管
    理處罰條例第35條第1項第1款之規定，認應限制受處分人之
    汽車駕駛用路權，請求撤銷原裁定，維持原處分云云，並無
    理由，應予駁回。
五、據上論結，應依道路交通案件處理辦法第26條、刑事訴訟法
    第412條，裁定如主文。
中    華    民    國    97    年     8    月    29    日
            刑事第八庭  審判長法  官  羅  得  村
                              法  官  吳  進  發
                              法  官  劉  榮  服
上列正本證明與原本無異。
不得再抗告。
                              書記官  周  巧  屏
中    華    民    國    97    年    9     月    1     日


司法院資訊處製作；財團法人民間司法改革基金會備份。
